臺灣苗栗地方法院刑事判決
111年度苗金簡字第14號
公  訴  人  臺灣苗栗地方檢察署檢察官
被      告  黃偉倫


選任辯護人  林君鴻律師
            林育瑄律師
上列被告因違反洗錢防制法等案件，經檢察官提起公訴（109年
度偵字第6627號）及移送併辦（109年度偵字第7157號、110年度
偵字第6870號、臺灣士林地方檢察署檢察官110年度偵字第1482
號），被告於準備程序中自白犯罪（110年度金訴字第9號），本
院合議庭裁定由受命法官獨任逕以簡易判決處刑，判決如下：
    主  文
黃偉倫幫助犯洗錢防制法第十四條第一項之一般洗錢罪，處有期
徒刑參月，併科罰金新臺幣參萬元，罰金如易服勞役，以新臺幣
壹仟元折算壹日。緩刑貳年，並應依如附件一至六所載和解及調
解成立內容履行。
    犯罪事實及理由
一、犯罪事實：
　　黃偉倫知悉一般人蒐取他人金融機構帳戶之行徑，常係為遂
    行詐欺取財犯罪之需要，以便利收受並提領贓款，俾於提領
    後遮斷資金流動軌跡以逃避國家追訴、處罰，而預見提供自
    己金融機構帳戶之存摺、提款卡及密碼供他人使用，他人有
    將之用於詐欺取財及洗錢犯罪之可能，竟仍不違背其本意，
    基於幫助詐欺取財及隱匿犯罪所得去向之不確定故意，以出
    租1本帳戶每日可得新臺幣（下同）1000元之代價，於民國1
    09年8月初某日，在苗栗縣竹南鎮之萊爾富便利商店，以店
    到店寄送方式，將其向玉山商業銀行所申設之帳號000-0000
    000000000號帳戶、向兆豐國際商業銀行所申設之帳號000-0
    0000000000號帳戶、向國泰世華商業銀行所申設之帳號000-
    000000000000號及向台北富邦商業銀行所申設之帳號000-00
    0000000000號帳戶（下合稱本案4帳戶）之存摺、提款卡及
    密碼交予真實姓名均不詳、綽號「淇淇W」之人，而容任他
    人使用前開帳戶以遂行犯罪。嗣不詳詐欺犯罪者取得本案4
    帳戶後，即意圖為自己不法所有，基於詐欺取財及隱匿犯罪
    所得去向之犯意，於如附表所示時間，以如附表所示詐騙方
    法，詐騙如附表所示許亞芃、曾琬婷、張瑞育、林祖年、蔣
    季樺、黃正順、郭芳榕、王夢凡、簡慧馨、周珈瑩及李信恩
    ，致其等陷於錯誤，而匯款如附表所示金額至本案4帳戶內
    ，旋遭不詳詐欺犯罪者持本案4帳戶之提款卡提領一空，據
    以隱匿犯罪所得之去向。嗣許亞芃等人發覺受騙並報警處理
    ，經警循線查知上情。
二、證據部分：
　㈠被告黃偉倫於本院準備程序之自白。
　㈡如附表編號1至11「證據位置」欄所示之證據。
三、論罪科刑：
　㈠如行為人主觀上認識該帳戶可能作為收受及提領特定犯罪所
    得使用，他人提領後即產生遮斷資金流動軌跡以逃避國家追
    訴、處罰之效果，仍基於幫助之犯意而提供，應論以幫助犯
    同法第14條第1項之一般洗錢罪（最高法院108年度台上大字
    第3101號裁定意旨參照）。查被告已預見提供本案4帳戶之
    存摺、提款卡及密碼供他人使用，他人有將之用於詐欺取財
    及洗錢犯罪之可能，竟仍不違背其本意，將本案4帳戶之存
    摺、提款卡及密碼提供予真實姓名、年籍不詳之人，供其實
    施詐欺取財及隱匿犯罪所得去向等犯行，則被告雖未實際參
    與詐欺取財及隱匿犯罪所得去向之行為，然顯係以幫助之不
    確定故意，參與詐欺取財及洗錢構成要件以外之行為。是核
    被告所為，係犯刑法第30條第1項前段、洗錢防制法第14條
    第1項之幫助一般洗錢罪，及刑法第30條第1項前段、刑法第
    339條第1項之幫助詐欺取財罪。又依全卷資料，無證據足認
    被告對不詳詐欺犯罪者是否採用刑法第339條之4第1項各款
    所定加重手段此已明知或可得預見，本於罪證有疑利益歸於
    被告之原則，自無從認定其係幫助犯刑法第339條之4第1項
    各款之加重詐欺取財罪，附此敘明。
　㈡被告以提供帳戶之一行為，使不詳詐欺犯罪者對告訴（被害
    ）人等實施詐欺取財犯行，而分別侵害其等之財產法益，並
    同時觸犯上開二罪名，為想像競合犯，應依刑法第55條前段
    規定，從一重以幫助一般洗錢罪處斷。　
　㈢又被告所犯為幫助犯，其並未實際參與詐欺取財及一般洗錢
    犯行，所犯情節較正犯輕微，爰依刑法第30條第2項規定減
    輕其刑。再按犯洗錢防制法第14條之罪，在偵查或審判中自
    白者，減輕其刑，同法第16條第2項定有明文。查被告於審
    理中已自白幫助犯一般洗錢犯行，是本院自應依上開規定減
    輕其刑，並與前述刑法第30條第2項減輕其刑部分，依法遞
    減之。
　㈣爰審酌被告明知現行社會詐騙風氣盛行，其雖未實際參與詐
    欺取財及一般洗錢犯行，但其提供本案4帳戶之存摺、提款
    卡及密碼供不詳詐欺犯罪者使用，不僅造成執法機關不易查
    緝犯罪行為人，嚴重危害社會治安，助長詐欺取財犯罪之實
    施，更使不詳詐欺犯罪者得以製造金流斷點，破壞金流秩序
    之透明穩定，因而造成告訴(被害)人等求償上之困難，所為
    實屬不該，復衡酌本案被害之金額，被告已與告訴(被害)人
    許亞芃、曾琬婷、張瑞育、林祖年、蔣季樺、黃正順、王夢
    凡、簡慧馨、周珈瑩及李信恩達成和解或調解，有和解契約
    書、本院111年度苗司刑簡移調字第3號調解筆錄等件在卷可
    參(見本院金訴卷一第379至381、399至401、405頁、本院苗
    金簡卷第49至50、81至94、99頁)；惟念被告並無前科，有
    臺灣高等法院被告前案紀錄表附卷供參，且犯後於審理中已
    坦承犯行，兼衡其於審理中自陳之智識程度、家庭生活經濟
    狀況（見本院金訴卷三第25頁）等一切情狀，量處如主文所
    示之刑，並就併科罰金部分諭知易服勞役之折算標準，以期
    相當。
　㈤被告未曾因故意犯罪受有期徒刑以上刑之宣告，有臺灣高等
    法院被告前案紀錄表在卷可憑，其因一時失慮，致罹刑章，
    犯後已知坦承犯行，且於本院審理時已與告訴(被害)人許亞
    芃、曾琬婷、張瑞育、林祖年、蔣季樺、黃正順、王夢凡、
    簡慧馨、周珈瑩及李信恩達成和解或調解(被告已表明願與
    所有被害人調解，然告訴人郭芳榕表明不願調解，致被告未
    能有機會與其成立調解，惟此尚不可歸責於被告），有和解
    契約書、本院111年度苗司刑簡移調字第3號調解筆錄等件在
    卷可參(見本院金訴卷一第379至381、399至401、405頁、本
    院苗金簡卷第49至50、81至94、99頁)，本院衡酌上情，認
    被告經此偵審程序及科刑宣告後，當能知所警惕而無再犯之
    虞，因認對被告所宣告之刑，以暫不執行為適當，爰依刑法
    第74條第1項第1款規定，併予宣告緩刑2年，以啟自新。又
    為使告訴人王夢凡、周珈瑩、張瑞育、蔣季樺、林祖年、簡
    慧馨、李信恩獲得更充分之保障，並督促被告履行債務，以
    確保其緩刑之宣告能收具體之成效，爰依刑法第74條第2項
    第3款規定，命被告應依如附件一至六所載和解及調解成立
    內容履行。前開緩刑條件，依刑法第74條第4項規定，得為
    民事強制執行名義，且如被告不依約按期履行前述負擔情節
    重大，足認原宣告之緩刑難收其預期效果，而有執行刑罰之
    必要者，依刑法第75條之1第1項第4款規定，得撤銷其緩刑
    宣告，併此敘明。
四、沒收部分：
　　本案並無充分證據，足資證明被告交付本案4帳戶後已實際
    取得任何對價，或因而獲取犯罪所得，是以，本院自無庸對
    其犯罪所得諭知沒收。至於洗錢防制法第18條第1項固規定
    「犯第14條之罪，其所移轉、變更、掩飾、隱匿、收受、取
    得、持有、使用之財物或財產上利益，沒收之」，惟因被告
    並非實際上持金融帳戶提領贓款之人，與特定犯罪所得間並
    無物理上之接觸關係，且卷內復查無任何證據，足認該等特
    定犯罪所得為被告所有或在其實際掌控中，核無上開條文適
    用之餘地，附此敘明。　　
據上論斷，應依刑事訴訟法第449條第2項、第454條第2項，洗錢
防制法第14條第1項、第16條第2項，刑法第11條前段、第30條第
1項前段、第2項、第339條第1項、第55條前段、第42條第3項前
段、第74條第1項第1款、第2項第3款，刑法施行法第1條之1第1
項，判決如主文。
本案經檢察官韓茂山提起公訴，檢察官楊岳都、詹于槿、楊景琇
移送併辦，檢察官彭郁清到庭執行職務。　　
中　　華　　民　　國　　111 　年　　  4　　月　  19　 日
                  刑事第三庭  法　官  許文棋
以上正本證明與原本無異。
如不服本判決應於收受判決後20日內向本院提出上訴書狀（須附
繕本）。告訴人或被害人如對本判決不服者，應具備理由請求檢
察官上訴，其上訴期間之計算係以檢察官收受判決正本之日期為
準。
 　　                     　　書記官　陳彥宏　　　　　
中　　華　　民　　國　　111 　年　　4 　　月　　19　　日
附錄論罪科刑之法條全文：
洗錢防制法第14條
有第二條各款所列洗錢行為者，處 7 年以下有期徒刑，併科新
臺幣 5 百萬元以下罰金。
前項之未遂犯罰之。
前二項情形，不得科以超過其特定犯罪所定最重本刑之刑。
中華民國刑法第 339 條（普通詐欺罪）
意圖為自己或第三人不法之所有，以詐術使人將本人或第三人之
物交付者，處5 年以下有期徒刑、拘役或科或併科50萬元以下罰
金。
以前項方法得財產上不法之利益或使第三人得之者，亦同。
前二項之未遂犯罰之。
中華民國刑法第30條（幫助犯及其處罰）
幫助他人實行犯罪行為者，為幫助犯。雖他人不知幫助之情者，
亦同。
幫助犯之處罰，得按正犯之刑減輕之。　　　　　　　　　　　附表：
編號 告訴人/被害人 詐騙方法 （民國、新臺幣） 匯款時間（民國） 匯款金額 （新臺幣、均不含手續費） 匯款帳戶 證據位置 1 許亞芃 （被害人 ）  不詳詐欺犯罪者於109年8月7日17時許前某時，在多數不特定公眾得瀏覽之臉書網站上張貼虛偽貼文，訛稱可低價出售手機等語，許亞芃於109年8月7日17時許瀏覽後，依其上之LINE聯絡方式接洽而陷於錯誤，並依指示於右揭時間，以轉帳方式，將右揭款項匯入右揭帳戶，旋遭提領。 109年8月7日18時4分許 1萬8000元 玉山商業銀行帳號000-0000000000000號帳戶（戶名：黃偉倫） 1.被害人許亞芃警詢時之證述（偵6627卷第33至35頁）。 2.中國信託銀行自動櫃員機交易明細（偵6627卷第123頁）。 3.內政部警政署反詐騙諮詢專線紀錄表、高雄市政府警察局苓雅分局凱旋路派出所受理詐騙帳戶通報警示簡便格式表、受理各類案件紀錄表（偵6627卷第85、121、117至119頁）。 4.被害人許亞芃所有高雄銀行帳戶提款卡影本（偵6627卷第125頁）。 5.被告玉山商業銀行帳號000-0000000000000號帳戶交易明細（偵6627卷第71頁）。 2 曾琬婷 （告訴人 ） 不詳詐欺犯罪者於109年8月7日18時許前某時，在多數不特定公眾得瀏覽之臉書網站上張貼虛偽貼文，訛稱可低價出售手機等語，曾琬婷於109年8月7日18時許瀏覽後，依其上之LINE聯絡方式接洽而陷於錯誤，並依指示於右揭時間，以網路轉帳方式，將右揭款項匯入右揭帳戶，旋遭提領。 109年8月7日18時54分許 1萬5000元 玉山商業銀行帳號000-0000000000000號帳戶（戶名：黃偉倫） 1.告訴人曾琬婷警詢時之證述（偵6627卷第37至39頁）。 2.網路轉帳畫面（偵6627卷第151頁）。 3.內政部警政署反詐騙諮詢專線紀錄表、金融機構聯防機制通報單、臺北市政府警察局中山分局圓山派出所受理詐騙帳戶通報警示簡便格式表、受理各類案件紀錄表、受理刑事案件報案三聯單、刑案紀錄表（偵6627卷第97、133至137、143至149、153至167頁）。 4.告訴人曾琬婷手機畫面翻拍照片（偵6627卷第169至170頁）。 5.被告玉山商業銀行帳號000-0000000000000號帳戶交易明細（偵6627卷第71頁）。 3 張瑞育 （告訴人 ） 不詳詐欺犯罪者於109年8月7日19時7分許，撥打電話予張瑞育，假冒為讀冊生活客服、郵局行員，佯稱張瑞育先前網路購物有重複訂購及重複扣款情形，如要取消須依指示操作ATM等語，致張瑞育陷於錯誤，依指示於右揭時間，以轉帳方式，將右揭款項匯入右揭帳戶，旋遭提領。 109年8月7日18時54分許 2萬8998元 玉山商業銀行帳號000-0000000000000號帳戶（戶名：黃偉倫） 1.告訴人張瑞育警詢時之證述（偵6627卷第41至42頁）。 2.轉帳交易明細翻拍畫面（偵6627卷第193頁）。 3.內政部警政署反詐騙諮詢專線紀錄表、臺南市政府警察局第一分局德高派出所受理詐騙帳戶通報警示簡便格式表、受理各類案件紀錄表、受理刑事案件報案三聯單、切結書（偵6627卷第99、177至178、183至185、187至191頁）。 4.被告玉山商業銀行帳號000-0000000000000號帳戶交易明細（偵6627卷第71頁）。 4 林祖年 （告訴人 ） 不詳詐欺犯罪者於109年8月7日18時11分許前某時，在多數不特定公眾得瀏覽之臉書網站上張貼虛偽貼文，訛稱可低價出售手機等語，林祖年於109年8月7日18時11分許瀏覽後，依其上之LINE聯絡方式接洽而陷於錯誤，並依指示於右揭時間，以網路轉帳方式，將右揭款項匯入右揭帳戶，旋遭提領。 ① 109年8月7日19時24分許② ② 109年8月7日19時26分許 ① 5萬元   ② 5000元 兆豐國際商業銀行帳號000-00000000000號帳戶（戶名：黃偉倫） 1.告訴人林祖年警詢時之證述（偵6627卷第63至65頁）。 2.交易明細畫面翻拍照片（偵6627卷第313頁）。 3.內政部警政署反詐騙諮詢專線紀錄表、金融機構聯防機制通報單、新北市政府警察局永和分局永和派出所受理詐騙帳戶通報警示簡便格式表、受理各類案件紀錄表、受理刑事案件報案三聯單（偵6627卷第109、305至311頁）。 4.告訴人林祖年手機畫面翻拍照片（偵6627卷第315至335頁）。 5.被告兆豐國際商業銀行帳號000-00000000000號帳戶（偵6627卷第91頁）。 5 蔣季樺 （告訴人 ） 不詳詐欺犯罪者於109年8月9日17時37分許，撥打電話予蔣季樺，假冒為網購廠商人員，佯稱蔣季樺先前網路購物有誤訂20筆訂單，如要取消須依指示操作ATM等語，致蔣季樺陷於錯誤，依指示於右揭時間，以跨行存款、ATM存款方式，將右揭款項匯入右揭帳戶，旋遭提領。 ① 109年8月9日18時49分許② ② 109年8月9日18時59分許 ① 2萬9985元   ② 3萬元 國泰世華商業銀行帳號000-000000000000號帳戶（戶名：黃偉倫） 1.告訴人蔣季樺警詢時之證述（偵6627卷第59至61頁）。 2.中國信託銀行自動櫃員機交易明細、國泰世華銀行自動櫃員機交易明細（偵6627卷第295 頁）。 3.內政部警政署反詐騙諮詢專線紀錄表、金融機構聯防機制通報單、彰化縣政府警察局鹿港分局鹿港派出所受理詐騙帳戶通報警示簡便格式表、受理各類案件紀錄表、受理刑事案件報案三聯單（偵6627卷第107 、279 至281 、285 、297 頁）。 4.被告國泰世華商業銀行帳號000-000000000000號帳戶（偵6627卷第85至86頁）。 6 黃正順 （告訴人 ） 不詳詐欺犯罪者於109年8月9日17時59分許，撥打電話予黃正順，假冒為讀冊生活客服、銀行行員，佯稱黃正順先前網路購物有誤設遭重複扣款情形，如要辦理退訂及退款須依指示操作ATM等語，致黃正順陷於錯誤，依指示於右揭時間，以轉帳、網路轉帳方式，將右揭款項匯入右揭帳戶，旋遭提領。 ① 109年8月9日19時14分許② ② 109年8月9日19時49分許③ ③ 109年8月9日20時14分許 ① 9999元   ②② 4萬0998元   ③ 2萬9999元 國泰世華商業銀行帳號000-000000000000號帳戶（戶名：黃偉倫） 1.告訴人黃正順警詢時之證述（偵6627卷第51至53頁）。 2.交易明細畫面翻拍照片（偵6627卷第247頁）。 3.內政部警政署反詐騙諮詢專線紀錄表、金融機構聯防機制通報單、臺北市政府警察局大安分局臥龍街派出所受理詐騙帳戶通報警示簡便格式表、受理各類案件紀錄表、受理刑事案件報案三聯單（偵6627卷第103、235至236、239至243頁）。 4.被告國泰世華商業銀行帳號000-000000000000號帳戶（偵6627卷第85至86頁）。 7 郭芳榕 （告訴人 ） 不詳詐欺犯罪者於109年8月9日19時14分許，撥打電話予郭芳榕，假冒為尚青購廠商人員、銀行行員，佯稱郭芳榕先前網路購物遭誤設為批發商，訂單為20倍，如要辦理取消須依指示操作ATM等語，致郭芳榕陷於錯誤，依指示於右揭時間，以轉帳方式，將右揭款項匯入右揭帳戶，旋遭提領。 109年8月9日20時54分許 2萬8128元 國泰世華商業銀行帳號000-000000000000號帳戶（戶名：黃偉倫） 1.告訴人郭芳榕警詢時之證述（偵6627卷第55至57頁）。 2.中國信託銀行自動櫃員機交易明細（偵6627卷第263頁）。 3.內政部警政署反詐騙諮詢專線紀錄表、金融機構聯防機制通報單、臺南市政府警察局第二分局博愛派出所受理詐騙帳戶通報警示簡便格式表（偵6627卷第105、257至259頁）。 4.告訴人郭芳榕所有中國信託銀行帳戶提款卡影本、手機畫面翻拍照片（偵6627卷第265至267、271頁）。 5.被告國泰世華商業銀行帳號000-000000000000號帳戶（偵6627卷第85至86頁）。 8 王夢凡 （告訴人 ） 不詳詐欺犯罪者於109年8月9日19時20分許，撥打電話予王夢凡，假冒為購物平台客服人員、銀行行員，佯稱王夢凡先前網路購物遭誤設為批發商，訂單為20組，如要辦理取消須依指示操作ATM等語，致王夢凡陷於錯誤，依指示於右揭時間，以網路轉帳方式，將右揭款項匯入右揭帳戶，旋遭提領。 109年8月9日19時31分許 4萬9989元 台北富邦商業銀行帳號000-000000000000號帳戶（戶名：黃偉倫） 1.告訴人王夢凡警詢時之證述（偵6627卷第43至49頁）。 2.交易明細畫面翻拍照片（偵6627卷第219頁）。 3.內政部警政署反詐騙諮詢專線紀錄表、金融機構聯防機制通報單、屏東縣政府警察局刑事警察大隊受理詐騙帳戶通報警示簡便格式表、受理各類案件紀錄表、受理刑事案件報案三聯單（偵6627卷第101、211至215、223頁）。 4.被告台北富邦商業銀行帳號000-000000000000號帳戶（偵6627卷第77頁）。 9 簡慧馨 （告訴人 ） 不詳詐欺犯罪者於109年8月6日13時9分許前某時，在多數不特定公眾得瀏覽之臉書網站上張貼虛偽貼文，訛稱可低價出售手機等語，簡慧馨於109年8月6日13時9分許瀏覽後，依其上之LINE聯絡方式接洽而陷於錯誤，並依指示於右揭時間，以網路轉帳、轉帳方式，將右揭款項匯入右揭帳戶，旋遭提領。 ①① 109年8月6日19時50分許 ②② 109年8月6日20時12分許 ① 1萬元   ② 2萬5000元 兆豐國際商業銀行帳號000-00000000000號帳戶（戶名：黃偉倫） 1.告訴人簡慧馨警詢時之證述（偵7157卷第26-1至27頁）。 2.交易明細畫面翻拍照片（偵7157卷第30頁）。 3.內政部警政署反詐騙諮詢專線紀錄表、金融機構聯防機制通報單、雲林縣警察局斗南分局斗南派出所受理詐騙帳戶通報警示簡便格式表、受理各類案件紀錄表（偵7157卷第31至35頁）。 4.告訴人簡慧馨手機畫面翻拍照片（偵7157卷第28至29頁反面）。 5.被告兆豐國際商業銀行帳號000-00000000000號帳戶（偵7157卷第39頁）。 10 周珈瑩 （告訴人 ） 不詳詐欺犯罪者於109年8月7日前某時，在多數不特定公眾得瀏覽之臉書網站上張貼虛偽貼文，訛稱可低價出售手機等語，周珈瑩於109年8月7日某時瀏覽後，依其上之LINE聯絡方式接洽而陷於錯誤，並依指示於右揭時間，以轉帳方式，將右揭款項匯入右揭帳戶，旋遭提領。 ① 109年8月7日18時22分許 ②② 109年8月7日20時20分許 ①① 3萬5000元   ②② 1萬5000元 ① 玉山商業銀行帳號000-0000000000000號帳戶（戶名：黃偉倫）② ② 兆豐國際商業銀行帳號000-00000000000號帳戶（戶名：黃偉倫） 1.告訴人周珈瑩警詢時之證述（偵17881卷第197至199頁）。 2.交易明細畫面翻拍照片（偵17881卷第208頁）。 3.內政部警政署反詐騙諮詢專線紀錄表、臺南縣警察局第三分局安中派出所受理詐騙帳戶通報警示簡便格式表（偵17881卷第211至212、215至217頁）。 4.告訴人周珈瑩手機畫面翻拍照片（偵17881卷第201至207頁）。 5.被告玉山商業銀行帳號000-0000000000000號帳戶交易明細（偵17881卷第327頁）。 6.被告兆豐國際商業銀行帳號000-00000000000號帳戶（偵17881卷第317頁）。 11 李信恩 （告訴人 ） 不詳詐欺犯罪者於109年8月7日19時前，在多數不特定公眾得瀏覽之臉書網站上張貼虛偽貼文，訛稱可低價出售手機等語，李信恩於109年8月7日19時瀏覽後，依其上之LINE聯絡方式接洽而陷於錯誤，並依指示於右揭時間，以轉帳方式，將右揭款項匯入右揭帳戶，旋遭提領。 109年8月7日19時38分許 1萬8000元 玉山商業銀行帳號000-0000000000000號帳戶（戶名：黃偉倫） 1.告訴人李信恩警詢時之證述（偵6870卷第25至29頁）。 2.交易明細畫面翻拍照片（偵6780卷第53頁）。 3.內政部警政署反詐騙諮詢專線紀錄表、新北市政府警察局海山分局新海派出所受理詐騙帳戶通報警示簡便格式表、受理各類案件紀錄表、受理刑事案件報案三聯單（偵6870卷第35、45至49頁）。 4.告訴人李信恩手機畫面翻拍照片（偵6780卷第51至53頁）。 5.被告玉山商業銀行帳號000-0000000000000號帳戶交易明細（偵6870卷第33頁）。